臺灣高等法院刑事判決　　　　　　　 100年度上易字第1270號
上　訴　人　臺灣宜蘭地方法院檢察署檢察官
被　　　告　王富德原名王炳能
選任辯護人　扶助律師林世超律師
上列上訴人因被告恐嚇案件，不服臺灣宜蘭地方法院99年度易字
第514號，中華民國100年4月28日第一審判決（起訴案號：臺灣
宜蘭地方法院檢察署99年度偵字第3581號），提起上訴，本院判
決如下：
    主  文
上訴駁回。
    事  實
一、王富德因得知民進黨籍游國良將參與第19屆宜蘭縣宜蘭市市
    民代表選舉，於民國99年6月初起即向游國良表達其亦為民
    進黨員而自願幫忙游國良拉票，於99年6月12日選舉結果公
    布得知游國良當選後，即自99年6月12日起至99年6月14日止
    ，以其所持用門號0000000000、0000000000號行動電話，多
    次撥打予游國良持用門號0000000000號電話，以其於本次選
    舉為游國良多方奔走為由，向游國良索討千元或百元不等之
    車馬費、茶水費、電話費而未獲允諾，遂於99年6月14日晚
    間，以電話向游國良嚇稱：如未支付該等費用，將召開記者
    會指述游國良選後無情無義，以此貶損名譽之方式恐嚇游國
    良，致使游國良心生畏懼，即於同日晚間報警處理，乃查知
    上情。
二、案經游國良訴由宜蘭縣政府警察局宜蘭分局報告台灣宜蘭地
    方法院檢察署檢察官偵查起訴。
    理  由
壹、程序部分：
一、辯護人辯稱證人游國良在警詢時之供述屬於審判外陳述，並
    無證據能力等語。按被告以外之人於檢察事務官、司法警察
    官或司法警察調查中所為之陳述，與審判中不符時，其先前
    之陳述具有較可信之特別情況，且為證明犯罪事實存否所必
    要者，得為證據，刑事訴訟法第159條之2定有明文。次按被
    告以外之人於審判外之言詞或書面陳述，雖不得以之直接作
    為認定犯罪事實與否之證據，但參酌現行刑事訴訟法第166
    條之1第2項、第3項第6款、第166條之2之規定及行反詰問時
    ，容許以陳述人先前不一致之陳述作為彈劾證據之法理，非
    不得以之作為彈劾證據，用來爭執被告、證人、鑑定人陳述
    之證明力（最高法院94年度台上字第6881號判決意旨可參）
    。本件證人游國良於原審審理時業經到庭具結作證，且所述
    與其在警詢時所述大致相符，並無彼此不符之情形，則依前
    述規定之反面解釋，應認證人游國良於警詢時之陳述無證據
    能力，惟依前揭判決意旨，仍得爰以作為彈劾證據，合先敘
    明。
二、其餘以下所引證據，經本院當庭提示，檢察官、被告及辯護
    人對於被告以外之人於審判外之言詞及書面陳述，均無意見
    ，同意作為證據，本院審酌該等證據作成之情況，認為適於
    為本件認定事實之依據，依刑事訴訟法第159條之5第1項規
    定，應具有證據能力，合先敘明。
貳、實體部分：
一、訊據被告王富德固坦承有向告訴人游國良索討車馬費、茶水
    費、電話費等情，惟矢口否認有何恐嚇行為，辯稱：因游國
    良之前有承諾當選後要請伊及支持者吃飯，並且補貼其車馬
    費、茶水費、電話費，但於99年6月12日晚間伊召集其他輔
    選人吃飯並要求游國良到場卻未到，伊生氣才會一直打電話
    給游國良，並沒有說要召開記者會指控游國良云云。經查：
  (一)被告上開恐嚇行為，業據告訴人於檢察官偵訊時及審理時證
    述明確（偵卷第27-28頁、原審卷第84頁以下），且觀諸告
    訴人於原審審理時表示願意原諒被告之行為，對於被告行為
    並無何不滿情緒反應，衡情尚無誣陷被告入罪之虞，其證言
    應堪採信，復經原審當庭勘驗告訴人所提出其與被告間聯繫
    之錄音光碟顯示：被告持續以伊幫忙選舉要求告訴人支付1
    千元，經告訴人詢問被告是否要召開記者會、為何要召開記
    者會，被告答稱是真的，要說民進黨的人船過水無痕、民進
    黨年輕人當選市民代表等語（原審卷第99頁以下），益足佐
    證告訴人之證述屬實。至被告辯稱伊所說召開記者會，是要
    指控三合一縣市長選舉當選人而非告訴人云云，惟本件被告
    係為告訴人未補貼伊幫忙競選之費用而一再撥打電話予告訴
    人，其未獲告訴人應允後即表示要召開記者會，顯係為針對
    告訴人而來甚明，被告前揭辯解實屬無稽。
  (二)綜上，被告於告訴人當選第19屆宜蘭縣宜蘭市市民代表後，
    以其於本次選舉為游國良多方奔走為由，向游國良索討千元
    或百元不等之車馬費、茶水費、電話費，確有向告訴人恐嚇
    稱：如不支付該等費用，將召開記者會對外宣稱告訴人無情
    無義，被告以召開記者會為手段，藉以達到由告訴人給付金
    錢之目的，就告訴人是時甫於當選之際，如立即有其於選後
    對輔選者辛勞不予理睬之不利訊息，日後選民極可能對其產
    生不良觀感，且一般民眾對其人格評價亦恐有折貶，其影響
    可謂頗鉅，則被告告知將召開記者會公布上情，客觀上足使
    告訴人名譽上損害，被告顯有以加害名譽之事，恐嚇告訴人
    ，使其心生畏懼，致生危害於安全之犯行。至被告另以其患
    有情感性精神病，並提出其領有之中度殘障手冊、診斷證明
    書、醫療病歷為證（原審卷第133-1頁以下），辯稱其行為
    時有精神障礙，請求原審送請精神鑑定云云，惟由原審勘驗
    前揭錄音光碟內容顯示，被告於本件行為時理解、反應能力
    皆無異常，意識亦屬清晰，顯無精神障礙之情形，核無精神
    鑑定之必要，被告所辯亦無可採，況且被告及辯護人於本院
    準備程序中亦捨棄送請精神鑑定之聲請。
  (三)從而，本件事證已臻明確，被告犯行可堪認定，應依法論科
    。
二、核被告所為，係犯刑法第305條之恐嚇危害安全罪。又被告
    係自願幫忙游國良競選宜蘭市市民代表，於游國良當選後，
    乃自認有為游國良拉票而支出電話費、車馬費、茶水費等，
    故向游國良要求千元至百元不等之補貼，就其要求項目及金
    額以觀，尚非無理，且據告訴人於原審審理時供稱其於被告
    要求補貼時並未明確回應，只是一直敷衍被告等情觀察，被
    告主觀上應係誤認告訴人有意貼補伊該等費用，是其主觀上
    尚難認有不法所有之意圖，是雖其以前揭恐嚇手段索討金錢
    ，惟與恐嚇取財罪之構成要件尚屬有間，檢察官起訴認被告
    係犯刑法第346條第1項、第3項之恐嚇取財未遂罪，容有誤
    會，惟因基本社會事實同一，爰變更起訴法條，並論罪科刑
    如前述。
三、原審本同上之見解，適用刑法第305條、第41條第1項前段，
    刑法施行法第1條之1第1項、第2項前段，並審酌本案係被告
    自認輔選有功，未獲告訴人肯定及補貼，心有不甘而出此下
    策，固屬非是，惟尚與時下藉端恐嚇，牟取不法利益加害他
    人行徑犯罪情節有別，其情非無可原，告訴人亦已於原審當
    庭表示願意原諒被告（原審卷第90頁），並審酌生活狀況、
    智識程度、犯後否認犯行之態度等一切情狀，量處拘役二十
    日，並諭知以新台幣一千元折算一日之易科罰金之折算標準
    ，經核原判決認事用法並未違反經驗法則、論理法則，量刑
    亦稱妥適。檢察官仍執前詞提起上訴，並無理由，應予駁回
    。
據上論斷，應依刑事訴訟法第368條，判決如主文。
本案經檢察官莊俊仁到庭執行職務。
中    華    民    國    100    年    8    月    18    日
                  刑事第三庭審判長法  官  陳博志
                                  法  官  許文章
                                  法  官  陳德民
以上正本證明與原本無異。
不得上訴。
                                  書記官  高麗雯
中    華    民    國    100    年    8    月    18    日
中華民國刑法第305條（恐嚇危害安全罪）
以加害生命、身體、自由、名譽、財產之事，恐嚇他人致生危害
於安全者，處2年以下有期徒刑、拘役或3百元以下罰金。